【裁判字號】    98,交抗,710
【裁判日期】    980527
【裁判案由】    違反道路交通管理處罰條例
【裁判全文】
臺灣高等法院交通事件裁定             98年度交抗字第710號
抗  告  人
即受處分人  甲○○
                      國民
上列抗告人因違反道路交通管理處罰條例案件，不服臺灣桃園地
方法院，中華民國97年12月31日所為裁定（97年度交聲字第1501
號），提起抗告，本院裁定如下：
    主  文
抗告駁回。
    理  由
一、原處分意旨略以：抗告人即受處分人甲○○於民國97年8月4
    日上午11時4分許，駕駛車牌號碼SB-5723號自用小客車（下
    稱系爭自用小客車），由中壢往龍潭方向行駛於桃園縣平鎮
    市○○路，於行經上開路段與建安路口時，闖紅燈直行金陵
    路，適舉發單位桃園縣政府警察局平鎮分局建安派出所員警
    乙○○、丁○○於該處執行惡性重大交通取締違規勤務，見
    狀遂以抗告人駕車行經有燈光號誌管制之交岔路口闖紅燈為
    由，依違反道路交通管理處罰條例第53條第 1項之規定掣單
    舉發，嗣抗告人提出申訴，經原處分機關函請舉發單位調查
    結果，仍認抗告人確有前開違規行為，原處分機關乃依上開
    條文、違反道路交通管理事件統一裁罰基準及處理細則第43
    條、第44條及第67條等規定，於97年9月3日以壢監裁字第裁
    53-DB0000000號違反道路交通管理事件裁決書裁處受處分人
    罰鍰新臺幣（下同）2,700元，並記違規點數3點在案。
二、抗告意旨略以：於抗告人違規現場執行舉發之員警應有照片
    可以證明抗告人僅闖黃燈，並未闖紅燈。至證人丙○○為當
    地人，時常經過金陵路，其通過紅綠燈時，因下意識認為係
    黃燈，很自然開過，並未注意，但抗告人是載80歲母親去做
    中風復健治療，怕緊急煞車，頭部碰撞，乃會特別小心駕駛
    ，詎原裁定竟駁回抗告人之異議，顯有未合，爰提起抗告云
    云。
三、經查：抗告人於前揭時間駕駛系爭自用小客車，由中壢往龍
    潭方向行駛於桃園縣平鎮市○○路，於行經上開路段與建安
    路口時，有闖紅燈直行金陵路之行為，業據證人即舉發員警
    乙○○於原審調查時結證稱：本件交通違規係由伊所舉發，
    伊當時任職於平鎮分局建安派出所，於當日上午10時至12時
    係執行取締交通違規勤務，而於11時 4分許時，伊與同事丁
    ○○站在金陵路上距離金陵路與建安路口約 100公尺處，發
    現直行金陵路之號誌已經變為紅燈經過約3秒後，車號為758
    5-EK號之三菱休旅車直行闖紅燈，伊與丁○○看到後就走到
    車道上準備將該部車攔下時，又發現該部車後方尾隨抗告人
    所駕駛之黑色賓士車亦直行闖紅燈，所以就將 2部車一起攔
    下並開單舉發；當日抗告人所駕駛之自小客車經過路口時，
    號誌並非剛由綠燈轉換為黃燈，因為伊攔下第 1部車時，有
    向第 1部車之駕駛人告知闖紅燈，該駕駛人表示知道，且未
    向伊表示通過路口時號誌才剛轉換為黃燈，另該部車之駕駛
    人之後亦未申訴，因駕駛人如果嗣後有申訴，裁決機關就會
    函詢伊等表示意見；伊當時所看到之號誌與抗告人所看到之
    號誌是同步，所以伊可以確定抗告人通過路口時，號誌的確
    是紅燈，且第 1部車進入路口時，號誌就已經變成是紅燈過
    後約 3秒，伊等都有用手錶計時，所以不可能如抗告人所述
    其駕車進入路口時號誌為黃燈，係在出路口時號誌剛好變成
    紅燈之情形等語明確，核與證人即另一員警丁○○警員於原
    審調查時結證稱：伊於上揭時、地有與乙○○警員一同執行
    取締交通違規勤務，本件交通違規係由乙○○警員所舉發，
    當時伊等係站在金陵路上距離金陵路與建安路口約50公尺，
    伊等係先攔下 1部闖紅燈之汽車，而該部車後方約10公尺處
    就是抗告人的車也隨即通過路口，所以伊等也一併將抗告人
    的車攔下，並舉發抗告人闖紅燈，當天抗告人係闖紅燈而非
    闖黃燈，因為伊等都是看到路口號誌已經變成紅燈約1、2秒
    後，如果還是有車子通過路口，伊等才會將車子攔下等語相
    符，亦與證人即於前揭時、地駕車在抗告人前方通過路口而
    同遭員警舉發闖紅燈之駕駛人丙○○於原審調查時結證稱：
    伊於上揭時、地確有因駕車闖紅燈而為警察開單舉發，伊當
    時駕車通過上開路口時，並沒有注意看號誌為何，係在遭員
    警攔下後，回頭看才知道號誌已經是紅燈，本件伊也沒有到
    裁決機關申訴或至法院聲明異議等語一致，並有現場照片 2
    幀及現場圖 1紙附卷可稽。至抗告人雖辯稱其未闖紅燈，僅
    有闖黃燈云云，惟查，抗告人於前揭時、地確有駕車行經有
    燈光號誌管制之交岔路口而闖紅燈之交通違規行為，業據證
    人乙○○及丁○○於原審調查結證明確，已如前述，且與證
    人丙○○所結證之情節相符，而證人乙○○及丁○○雖均為
    本件舉發員警，惟渠等到庭所陳述之上開舉發經過，經查尚
    無違反經驗或論理法則之處，且遍查本件卷存證據資料，亦
    無任何積極證據足以證明上開證人前揭所述係虛偽不實，亦
    無足可顯信上開證人陳述不可採信之品性證據或前科證據存
    在，自不得僅因上開證人為本件開單舉發抗告人之員警，即
    遽予否認渠等上開證述之可信性，況上開證人與抗告人間素
    昧平生，並無仇隙嫌怨，而警員執行公務時，本身即受有行
    政懲處責任之監督，且渠等到庭具結作證，更係以刑事責任
    擔保渠等證言之真實性，從而，證人乙○○及丁○○於原審
    調查時所結證前情，應堪採信屬實。又證人乙○○舉發本件
    交通違規時係日間中午，天氣晴朗、光線充足，而證人乙○
    ○兩眼視力均為 1.2等情，業據證人乙○○於原審調查時結
    證無訛，且結證稱：伊當時所站立之位置並無視線死角，可
    以清楚看到號誌及路口之情形，另號誌旁當時雖有竹林，但
    不會影響伊的視線等語，核與證人丁○○於原審調查時結證
    稱：伊等當天所站立之位置可以清楚看到路口之情形，並不
    會被行道樹擋住，也沒有視線死角等語情節相符，而就此證
    人丙○○於原審調查時亦結證稱：當天伊被員警攔檢停車之
    位置，可以清楚看到路口之情形及號誌，並沒有視線死角等
    語明確，並有前揭現場照片附卷可據，足見本案舉發員警於
    舉發當時尚無因遭障礙物遮蔽或視線不佳而有錯看之虞。再
    者，本件抗告人駕車行經有燈光號誌管制之交岔路口而闖紅
    燈之交通違規行為，如有監視錄影器錄影或拍照存證之物證
    資料，固可免除不必要之爭議，然員警執行交通勤務，依法
    並未要求就任何違規事項均必須錄影或拍照存證，此觀道路
    交通管理處罰條例第7條之2亦規定在當場不能或不宜攔截舉
    發之情況下，可逕行舉發之意旨即明，且因此等違規情事均
    發生於一剎那之間，除非恰有錄影設備或得拍攝快速移動畫
    面之照相設備，否則要求值勤警員或舉發機關需緊急錄影或
    拍照後以此為證，未免與執行勤務之實況相悖，並難以實行
    ，故於因無法及時攝影取證之情況下，如無其他證據顯示舉
    發員警有誤認或故意構陷之情事時，尚難以舉發員警無法提
    出其他證據佐證，即認其所述不可採信，否則該未裝設科學
    儀器之路段，豈非陷入駕駛人得任意違規之狀態，自非妥適
    ；而本件固除證人即本件舉發員警乙○○及丁○○之前揭結
    詞外，別無照片或其他證據以證明異議人有前揭交通違規行
    為，然抗告人前揭違規行為，已據上開證人於原審審理中結
    證明確，抗告人於此亦未能提出上開證人有誤認或故意構陷
    之具體事證，復有證人丙○○前揭結詞及現場圖、現場照片
    等間接證據足佐，是縱裁決機關僅能由舉發員警證明異議人
    之違規行為，而未能提出照片或其他證據證明，亦難認其未
    盡舉證責任，而遽認裁決機關之處分為不當，是抗告人指稱
    並無照片證明其有闖紅燈之行為云云，亦殊不足採。是抗告
    人確有上揭違規事實，抗告人上開所辯，委無足採。
四、綜上所述，原法院以抗告人確有於前揭時、地駕車行經有燈
    光號誌管制之交岔路口闖紅燈之違規行為，認原處分機關依
    前揭道路交通管理處罰條例第53條第 1項、違反道路交通管
    理事件統一裁罰基準及處理細則第43條、第44條、第67條暨
    違反道路交通管理事件統一裁罰標準表之規定，裁處異議人
    罰鍰2,700元，並依同條例第63條第 1項第3款規定，併予記
    違規點數 3點，並無不當為由，駁回抗告人之異議，經核並
    無不合。從而，抗告人僅以員警應有照片足資證明其僅闖黃
    燈，並未闖紅燈及證人丙○○並未注意其係闖黃燈與其當時
    有特別小心駕駛之個人事由為由，指摘原裁定不當，為無理
    由，應予駁回。
據上論結，應依道路交通案件處理辦法第26條，刑事訴訟法第41
2條，裁定如主文。
中    華    民    國    98    年    5    月    27    日
                  刑事第七法庭審判長法  官   陳晴教
                                    法  官   楊智勝
                                    法  官   游紅桃
以上正本證明與原本無異。
不得再抗告。
                                    書記官   戴伯勳
中    華    民    國    98    年    5     月    27    日


司法院資訊處製作；財團法人民間司法改革基金會備份。
